臺灣嘉義地方法院民事判決
109年度嘉簡字第410號
原      告  鍾美蓓  
訴訟代理人  黃俊仁律師
被      告  駱庫曼(SUTOLUK LOKMAN)

訴訟代理人  李政昌律師
被      告  蘇佩琳    

上列當事人間請求損害賠償事件，本院於民國110年11月15日言
詞辯論終結，判決如下：
    主  文
被告駱庫曼應給付原告新臺幣258,275元，及自民國109年6月30
日起至清償日止，按週年利率百分之5計算之利息。如對被告駱
庫曼之財產強制執行無效果時，由被告蘇佩琳給付之。
原告其餘之訴駁回。
訴訟費用由被告負擔百分之44，餘由原告負擔。
本判決第1項得假執行，但被告如以新臺幣258,275元為原告預供
擔保，得免為假執行。
    事實及理由
臺、程序事項：
一、按訴狀送達後，原告不得將原訴變更或追加他訴，但請求之
    基礎事實同一、擴張或減縮應受判決事項之聲明者，不在此
    限，民事訴訟法第255條第1項第2款、第3款定有明文。本件
    原告原起訴第1項聲明請求：被告駱庫曼應給付原告新臺幣
    （下同）474,100元。嗣於民國109年10月14日開庭提出民事
    準備狀㈡擴張聲明第1項為：被告駱庫曼應應給付原告588,90
    0元，及自收受起訴狀繕本送達之日起至清償日止，按週年
    利率百分之5計算之利息；追加訴之聲明第2項為：被告駱庫
    曼應自109年5月1日起至房屋修繕回復返還之日止，按月於
    每月1日給付原告3萬元。追加租約保證人蘇佩琳為被告，並
    請求訴之聲明第3項為：前2項之給付，如對被告駱庫曼之財
    產強制執行無效果時，由被告蘇佩琳給付之。核原告所為屬
    擴張、變更、追加應受判決事項之聲明，且請求之基礎事實
    同一，亦不甚礙被告之防禦及訴訟之終結，合於上開規定，
    應予准許。
二、被告蘇佩琳經合法通知，未於最後言詞辯論期日到場，核無
    民事訴訟法第386條所列各款情形，爰依原告之聲請，由其
    一造辯論而為判決。
貳、實體事項
一、原告主張：
  ㈠原告於99年4月間，將名下所有門牌號碼「嘉義市○○○村000號
    」房屋（下稱系爭房屋）整修完繕不久後，旋即於99年7月1
    日將系爭房屋出租給被告駱庫曼居住使用。租期5年、租金
    每月2萬元應於承租之月初給付，租賃當時原告有收取相當2
    個月租金額之押租金4萬元供擔保，並由被告蘇佩琳為被告
    駱庫曼之保證人。後来雙方於104年5月7日租期即將屆滿時
    ，被告再為續租，而與原告另行簽訂書面租約（下稱系爭租
    約）内容，租期自104年7月1日起至109年6月30日止，租金
    每月3萬元。押金延用先前租約之押金4萬元。此一租約，亦
    由被告蘇佩琳為被告駱庫曼之保證人。被告駱庫曼承租系爭
    房屋至109年3月間即提前表示要結束租賃關係，而後在未回
    復租屋原狀之情形下，即自行搬出系爭房屋，被告駱庫曼10
    9年3月10日遷出時，其3月之租金未為給付，積欠租金1萬元
    。被告蘇佩琳則為被告駱庫曼之保證人，對此承租人駱庫曼
    欠繳租金依約應負保證清償給付之責任。
  ㈡被告駱庫曼為經營餐廳，承租期間將系爭房屋含車庫、庭院
    改裝，造成系爭房屋原有設施改建、水溝、化糞池頂板損壞
    、廚房採光罩挖孔損壞、房屋一樓門框遭改裝破壞、書房隔
    間牆、門片及衣櫃遭拆除破壞、二樓前後房間門框遭拆除、
    門板遺失、房間内牆壁、天花板因而黏貼塗抹之彩繪貼圖及
    廣告裝飾殘膠未清除、房間内衣櫃因營業而拆除不見，地板
    裸露、改裝電線線路未回復，等等因自己營業而改裝、毀壞
    租屋原有設施及牆壁壁面，造成租屋原狀改變之現時 損壞
    狀態，按系爭租約第10條第2、3項約定及依民法第432條、
    第455條規定，被告駱庫曼於系爭租約終止後，應將系爭房
    屋予以回復原狀返還原告，經聯絡被告返還交屋回復原狀，
    被告駱庫曼卻只表示以押租金扣抵，押租金不要取回了云云
    ，拒絕履行回復原狀之契約約定。然4萬元押租金，扣除積
    欠之租金1萬元後，僅剩3萬元，根本不足以支付回復原狀之
    費用，為此原告委請相關工程人員就系爭房屋修復之項目（
    如附表一至四）估價計算必要支出之費用金額，並依系爭租
    約第10條、第11條，以及民法第214條、第215條、第432條
    、第455條之規定，提起本訴。原告就被告應為之回復原狀
    修繕項目說明如附表一至四，並提出修繕回復費用之計算方
    式及金額如原證8（本院卷一第229至232頁），扣除被告駱
    庫曼以押租金抵扣積欠之租金1萬元後不足之數額，就其應
    負回復原狀之損害賠償金額588,900元，訴請被告駱庫曼依
    法給付，而為本件訴之聲明第1項之請求。
　㈢對被告駱庫曼違約造成原告權利之損害，另依侵權行為之規
    定，請求被告駱庫曼為損害賠償。又因被告駱庫曼違約，在
    系爭租約終止後，未為回復原狀返還房屋，致使原告對於所
    有之系爭房屋，未能合理、有效地為正常使用、收益，因而
    蒙受財產上之不法損害。為此依民法第184條規定，對被告
    駱庫曼之違約侵權行為請求相當租金之損害賠償，或依給付
    遲延之規定請求給付遲延之損害。又系爭租約在109年3月間
    提前終止，原告給與被告駱庫曼1個月之時間予以回復系爭
    租屋之原狀，然其卻藉詞推託拒絕依約回復。因乃訴請判命
    被告駱庫曼應自契約終止隔1個月後之1日即109年5月1日起
    ，至房屋修繕回復返還之日止，按月於每月1日給付原告相
    當租金之損害賠償3萬元，而為如訴之聲明第2項之請求。
　㈣被告蘇佩琳應依民法第739條、740條及745條規定，對前開被
    保證人駱庫曼應履行而不履行之債務，負起保證人代為履行
    之責任。被告蘇佩琳為被告駱庫曼系爭租約債務之保證人，
    依法應在被保證人駱庫曼不履行債務時，由其代負履行之責
    任。因此本件聲明之第1、2項被告駱庫曼應為給付之金額，
    如對被告駱庫曼之財產強制執行無效果時，由被告蘇佩琳給
    付之，故為本件訴之聲明第3項之請求。
  ㈤並聲明：
　⒈被告駱庫曼應給付原告588,900元，及自收受起訴狀繕本送達
    之日起至清償日止，按週年利率百分之5計算之利息。
　⒉被告駱庫曼應自109年5月1日起至房屋修繕回復返還之日止，
    按月於每月1日給付原告3萬元。
　⒊前2項之給付，如對被告駱庫曼之財產強制執行無效果時，由
    被告蘇佩琳給付之。
二、被告方面：
　㈠被告駱庫曼則以：
　⒈被告駱庫曼於99年7月間承租原告所有系爭房屋，經營土耳其
    料理餐廳，被告駱庫曼提供系爭房屋供營業使用，兩造前於
    104年5月間續訂租約，嗣被告駱庫曼在108年9月間便向原告
    表示不再續租並預計109年2月底營業結束後至109年3月5日
    搬完，系爭租約已合意終止。系爭房屋於109年3月10日已由
    原告實質占有管領，被告駱庫曼在109年3月初已遷空，後續
    幾日配合原告清除、打掃的指示及檢查，被告駱庫曼依原告
    指示將系爭房屋清掃復原，兩副鑰匙分別在109年3月10日、
    12日交還。其後原告即將系爭房屋委託出售，並提供現場照
    片及360度環景照，顯示屋況非常良好，兩造並暫留有押租
    金，以視後手對於車庫增建玻璃屋是否欲接受保留或需雇工
    拆除而再決定發還或抵充，被告駱庫曼固然係外國人，但均
    合法守法並已盡力配合房東提出之任何要求，原告所言倶屬
    無理且不實在。
  ⒉按兩造於104年簽立系爭租約約定第13條約定，被告駱庫曼於
    108年9月間即以通訊軟體LINE向原告表示被告駱庫曼於租賃
    契約期滿要終止104年租賃契約之意思表示，被告駱庫曼並
    告知原告要租到2月底，預計於3月5日搬完，經原告同意後
    ，原告又向被告詢問3月的房租怎麼算，被告則答稱以日租
    計算，原告則未有反對之表示，故視為兩造就109年3月份之
    房租計算，已默示同意改用日租計算，並計算至被告駱庫曼
    東西搬完為止。嗣被告駱庫曼於109年3月4日告知原告東西
    已經搬完，故被告應給付原告之109年3月份房租應算至109
    年3月4日止，共計4日之租金。綜上，依每月租金30,000元
    為標準，計算4日之租金為4,000元（計算式：30,000元÷30×
    4），故被告駱庫曼應給付原告109年3月份之租金為4,000元
    。
　⒊系爭房屋之屋齡將近40年，早在99年被告駱庫曼承租之前，
    原告已陸續出租給其他人使用、收益，原告提出之原證四、
    原證五之照片並無拍攝時間，亦非出租予被告駱庫曼時之照
    片，且照片中人物之穿著、髮型，均為80年代之打扮，距今
    至少有30年以上，原告主張承租時系爭房屋即為原證四照片
    之狀況，顯與事實不符。此外，被告駱庫曼完全不知道原告
    之裝潢計畫，原告從未告知裝潢規模及裝修花費，原告固提
    出原證五之各款項費用明細等文件，然均未經過被確認，僅
    係原告自行製作之明細表，毫無證據價值，所憑載之明細表
    、報價單、估價單等等資料，單據所載抬頭也不是原告，均
    與系爭房屋之租賃無關，各項文件上之文字及計算式等等，
    僅係原告自己之塗鴉或為未經雙方簽字之單方文字，均非99
    年7月承租時實際狀態之證明，被告駱庫曼並否認該上開照
    片及文件之形式真實性。則原告並未證明將系爭房屋交付被
    告駱庫曼時之狀態，則空言主張被告駱庫曼於系爭租約終止
    後未回復原狀云云，即為無據。再者，所謂回復原狀者係指
    應回復系爭房屋之應有狀態，而非原有狀態，乃屬當然。故
    系爭房屋之屋齡既近40年，因此，倘被告應負回復原狀（被
    告否認之），則原告請求賠償之金額亦應扣除折舊，始符公
    允。
  ⒋就原告主張損壞情形，被告駱庫曼抗辯如附表一至四之被告
    答辯欄所示。被告駱庫曼向原告承租系爭房屋時，即向原告
    告知將以系爭房屋供營業使用，經營土耳其料理餐廳，故就
    其中如附表一編號7、15、20、21、22、23，附表二編號14
    、附表四編號6等項目，均屬被告駱庫曼承租期間使用系爭
    房屋、經營土耳其料理餐廳之自然耗損項目，是原告既將房
    屋出租，作為收取租金之用，則其對於出租使用後所產生之
    自然耗損，自應承受，按系爭租約第10條第1項、第11條，
    及民法第432條規定，屬於出租人即原告應修繕之義務，原
    告主張被告負損害賠償責任，並無依據。
　⒌被告於系爭租約終止後，業已依約回復系爭房屋之原狀，故
    被告並無任何侵害原告權利之行為，原告自不得依侵權行為
    之法則，請求被告按月賠償相當租金之損害3萬元。退步言
    之，縱認被告應負回復原狀之義務（被告否認之），惟參照
    最高法院106年度台上字第1218號判決意旨，因原告業就其
    因被告駱庫曼未回復原狀致所受之損害於訴之聲明第1項為
    主張，故原告之損害業已獲得填補，自無再另存請求被告駱
    庫曼按月賠償相當於租金之損害3萬元之理。且因原告並未
    證明其依通常情形，或依已定之計劃、設備或其他特別情事
    ，按月可受有之3萬元租金，因被告駱庫曼未回復原狀致其
    失去該項租金收益，故原告空言主張其因被告駱庫曼未回復
    原狀，而受有所失利益之損害，並請求被告駱庫曼按月給付
    3萬元之賠償云云，自為無據。
　⒍原告迄未返還上揭4萬元之押租金，故縱認被告駱庫曼有回復
    原狀及損害賠償之義務，則被告駱庫曼請求就原告應返還被
    告駱庫曼之押租金與被告駱庫曼應賠償原告之數額，予以抵
    銷等語答辯。並聲明：原告之訴駁回
　㈡被告蘇佩琳雖未於言詞辯論期日到場，惟曾於109年11月17日
    提出民事陳報狀表示：
　⒈被告二人是夫妻關係，承租系爭房屋經營餐廳，要搬走前曾
    有整理數次，原告曾來看過，也很滿意。車庫是原告說先不
    拆，看後來租或買的人要不要所以先留著，押金要先扣著，
    若不拆除就會還給被告，全部都已談好沒問題，原告自己才
    把兩副鑰匙收回去。
　⒉承租近十年來，原告多次前來用餐，也看過披薩之製作過程
    ，也知道是從窯裡烤出來的，窯和麵粉每天燒著，廚房裡這
    麼高溫，這麼多年下來採光罩怎麼可能會閃閃發亮像新的一
    樣。做吃的廚房最重要，原告多次進來廚房都說我們廚房整
    理的很乾淨，還誇讚設置脫油分離器，東西好吃一點都不會
    油。地板上沾到的是麵粉不是原告稱的水泥，是因為租金再
    漲，被告實在就撐不下去，所以才不跟原告承租等語。
三、本院得心證之理由：
  ㈠系爭租約何時終止？原告向被告駱庫曼請求109年3月份之租
    金1萬元，有無理由？
  ⒈原告主張：以被告駱庫曼交還鑰匙日（即109年3月12日）為
    合意終止日，故按比例計算，請求1萬元等語（本院卷2第94
    頁），被告駱庫曼則以：被告駱庫曼109年3月4日搬空，原
    告109年3月5日已經實際占有房子，故109年3月5日為兩造合
    意終止日，原告僅能求4日之租金即4千元等語（本院卷2第9
    4至95頁）為抗辯。
  ⒉經查，被告駱庫曼係於109年3月12日歸還鑰匙給原告，業據
    兩造所不爭執（本院卷2第94頁），可見被告駱庫曼於109年
    3月12日交付鑰匙後，即無使用收益權利，應認兩造係於109
    年3月12日即合意終止系爭租約甚明。因此，原告依系爭租
    賃契約，按比例請求被告駱庫曼給付1萬元之租金，顯屬有
    據，自應准許。
  ㈡原告請求被告駱庫曼給付系爭房屋回復原狀或損害賠償之費
    用618,900元，有無理由？
  ⒈按「承租人應以善良管理人之注意，保管租賃物，租賃物有
    生產力者，並應保持其生產力。承租人違反前項義務，致租
    賃物毀損、滅失者，負損害賠償責任。」「負損害賠償責任
    者，除法律另有規定或契約另有訂定外，應回復他方損害發
    生前之原狀。因回復原狀而應給付金錢者，自損害發生時起
    ，加給利息。第1項情形，債權人得請求支付回復原狀所必
    要之費用，以代回復原狀。」民法第432條、第213條分別定
    有明文。又系爭租賃契約第10條約定「房屋損壞而有修繕之
    必要時，應由出租人負責修繕（第1項）。房屋有改裝設施
    之必要，經出租人同意，承租人得依相關法令自行裝設（第
    2項）。前項情形承租人返還房屋時，應負責回復原狀（第3
    項）。」第11條約定「承租人應以善良管理人之注意保管房
    屋，如違反此項義務，致房屋毀損或滅失者，應負損害賠償
    責任。」（本院卷1第14至15頁）。又房屋改裝設備後，所
    稱回復原狀應指「房屋有改裝設施」之部分回復至出租前未
    改裝時之狀態而言，至其自然之折舊應不在回復之內（最高
    法院89年度台上字第58號判決參照）。
  ⒉經查，原告請求之項目及被告之答辯與本院之判斷均詳如附
    表一至四所示。至於原告項次43（圖片位置：圖70，本院卷
    1第224頁）、67全室清掃的費用12,000元部分（圖片位置：
    圖23、86、90，本院卷1第227至228），本院審酌圖70、86
    、90之髒污並非嚴重，且圖23部分，本院已經核准原告請求
    砍除之費用（此部分亦包含移除費用），因此，原告此部分
    之請求，難認有據，應予駁回。
  ⒊因此，依據附表一至四所示，原告得請求之金額合計288,275
    元，為有理由，逾此部分請求，為無理由。
  ㈢原告得否請求被告駱庫曼自109年5月1日起，至房屋修繕回復
    返還之日止，按月於每月1日給付原告相當租金之損害賠償3
    萬元？
　  經查，被告駱庫曼業於109年3月12日交還系爭房屋鑰匙，且
    原告已受領返還租賃物，雖然系爭房屋尚有附表一至四所示
    部分尚未回復原狀或未盡善良管理人義務之損害，但均可修
    補，且費用非鉅，且觀之仲介公司出售系爭房屋之照片（本
    院卷1第183至195頁），就整體而言，系爭房屋尚未達不能
    出租他人使用或令原告完全無法為使用收益之程度，自難認
    原告受有損害，因此，原告依侵權行為或回復原狀之給付遲
    延等法律關係，請求被告駱庫曼自109年5月1日起，至房屋
    修繕回復返還之日止，按月於每月1日給付原告相當租金之
    損害賠償3萬元，均無理由，應予駁回。
  ㈤被告駱庫曼請求就原告應返還被告駱庫曼之押租金4萬元與被
    告駱庫曼應賠償原告之數額予以抵銷，有無理由？
　⒈按押租金之主要目的在擔保承租人租金之給付及租賃債務之
    履行，故租賃關係消滅後，承租人如有欠租或其他債務不履
    行時，其所交付之押租金，發生當然抵充之效力（最高法院
    87年度台上字第1631號判決意旨參照）。
　⒉經查，原告駱庫曼有繳交押租金4萬元予原告，原告迄今尚未
    返還等情，為兩造所不爭執（本院卷1第207、244頁），依
    前揭說明，上開金額即應扣除。是原告請求之金額經扣除押
    租金4萬元後，應為258,275元【計算式：租金10,000元＋回
    復原狀及損害賠償288,275元－押租金40,000元】。
  ㈥末按給付有確定期限者，債務人自期限屆滿時起，負遲延責
    任。給付無確定期限者，債務人於債權人得請求給付時，經
    其催告而未為給付，自受催告時起，負遲延責任。其經債權
    人起訴而送達訴狀，或依督促程序送達支付命令，或為其他
    相類之行為者，與催告有同一之效力。民法第229條第1項及
    第2項分別定有明文。又遲延之債務，以支付金錢為標的者
    ，債權人得請求依法定利率計算之遲延利息。但約定利率較
    高者，仍從其約定利率。應付利息之債務，其利率未經約定
    ，亦無法律可據者，週年利率為百分之5。民法第233條第1
    項及第203條亦有明文。查本件之債屬無確定期限者，又係
    以支付金錢為標的，則依前揭法律規定，原告就原告駱庫曼
    應給付之金額部分，自得請求自請求之意思表示送達翌日起
    至清償日止，按週年利率百分之5計算之利息，而本件民事
    訴訟起訴狀繕本業於109年6月29日送達被告駱庫曼，有本院
    送達證書在卷可憑（本院卷1第131頁），被告駱庫曼迄未給
    付，則原告請求自109年6月30日起至清償日止，按週年利率
    百分之5計算之法定遲延利息，核無不合。
四、綜上所述，原告依系爭租賃契約之法律關係，請求被告駱庫
    曼給付258,275元，及自109年6月30日起至清償日止，按週
    年利率百分之5計算利息，為有理由，應與准許。另依系爭
    租賃契約所示（本院卷1第17頁），被告駱庫曼原告承租系
    爭房屋時，係由被告蘇佩琳擔任一般保證人，足認被告蘇佩
    琳就本件租賃契約係擔任普通保證人，而非連帶保證人。一
    般保證人於債權人未就主債務人之財產強制執行而無效果前
    ，對於債權人得拒絕清償，民法第745條定有明文。是原告
    依租賃契約及保證之法律關係，請求被告蘇佩琳給付部分，
    應於對被告駱庫曼之財產強制執行無效果時，始由被告蘇佩
    琳給付之，核屬有據，亦應予准許。至於原告逾上開範圍之
    請求，均為無理由，應予駁回。
六、本件事證已臻明確，兩造其餘攻擊防禦方法及所提證據，核
    於判決結果不生影響，爰不逐一論列，併此敘明。
七、本件係就民事訴訟法第427條第1項訴訟適用簡易程序所為被
    告敗訴之判決，爰依同法第389條第1項第3款之規定，職權
    宣告假執行，並依同法第392條第2項，依職權宣告被告預供
    擔保，得免為假執行。　　
八、訴訟費用負擔之依據：民事訴訟法第79條、第85條第1項。
中　　華　　民　　國　　110 　年　　11　　月　　30　　日
                  臺灣嘉義地方法院嘉義簡易庭
                                  法　官　周欣怡
以上正本係照原本作成。
如對本判決上訴，須於判決送達後20日內向本庭（嘉義市文化路
308之1號）提出上訴狀（均須按他造當事人之人數附繕本）。如
委任律師提起上訴者，應一併繳納上訴審裁判費。
中　　華　　民　　國　　110 　年　　11　　月　　30　　日
                                  書記官  葉芳如
附表一：一樓室外部分　　　　　　　　　　　　　　　　　
原告主張暨圖示說明及請求之依據 被告駱庫曼答辯  本院之判斷 1.室外庭院及車庫被破壞，填充水泥，搭蓋違建木屋，未回復庭院及車庫原貌。 ☆圖5、6、7、8、9、10、11。 ☆依契約第10條第3項約定。 被告與隔壁一起租下後將車庫增建為玻璃屋作為用餐區，隔壁房東表示房子可能直接賣掉，買客若不介意房子狀況，不拆也無所謂，本件原告也表示亦同此辦理，原告為了PO上網增加賣相，還向被告要玻璃屋內部照片，還希望要外部連同隔壁相連一起拍，而且做成360度環景照求售，是原告自己認為有繼續保留之必要，原告本意原非「騰空」回復原狀，被告也都完全配合原告。原告同意被告不需要回復成車庫使用。 ㈠被告駱庫曼與隔壁一起租下後將車庫增建為玻璃屋作為用餐區，業據被告駱庫曼所是認。 ㈡經查，系爭租約既約定「承租人擬退約時，如可以在半年前配合出租人招租，並確實租出，則可以不用回復原狀」（本院卷1第21頁），因此，除符合上開特別約定外，則應回歸適用系爭租約第10條第3項之約定。而系爭房屋並未在被告駱庫曼擬退約之半年年出租之事實，有被告駱庫曼提出的LINE對話內容可證（本院卷1第161頁），依上開說明，被告駱庫曼自應回復車庫之原狀。 ㈢縱使原告曾為出售系爭房屋而要求被告駱庫曼提供玻璃屋內部照片，但仍難執此即認原告有繼續保留玻璃屋之意，且從原告與被告駱庫曼的LINE對話中，原告並無就此免除被告駱庫曼回復車庫之義務，故被告駱庫曼左揭之抗辯，尚難採信。 ㈣又被告駱庫曼同意以原告提出的估價費用（即原證8，本院卷1第229至232頁）作為回復原狀的項目所需之標準（本院卷2第88頁），本院認為原告所需回復車庫的費用「室外拆除木屋」費用8,000元（為工資無須折舊）、「室外拆除木屋下之水泥填充」11,000元及室外車庫回復9,000元均屬必要費用（即項次1至3，本院卷1第229頁），惟車庫回復9,000元及水泥填充11,000元部分，均未分列工資與材料，然回復車庫必須耗費專業技術人員一定時間之人工，故前揭修復費用理應含有一定比例之工資費用。復按當事人已證明受有損害而不能證明其數額或證明顯有重大困難者，法院應審酌一切情況，依所得心證定其數額，民事訴訟法第222條第2項定有明文，據此認材料與工資比例應以5：5為適當，並依行政院所頒固定資產耐用年數表及固定資產折舊率之規定，車庫用途之房屋建築，加強磚造者其耐用年數為30年或20年（磚構造），依據固定資產折舊率表之附註(四)規定：採用定率遞減法者，其最後一年之折舊額，加歷年折舊累計額，其總和不得超過該資產成本原額之9/10，亦即最多折舊為殘餘1/10。系爭房屋屋齡38.8年，無論磚造或加強磚造都超過上開耐用年限，故材料部分僅能以殘值即原價1/10請求。因此，材料10,000元折舊後為1,000元【計算式：（11,000元＋9,000元）÷2×0.1】，加計無庸折舊的拆除費用8,000元與回復車庫及填充水泥的工資10,000元【計算式：（11,000元＋9,000元）÷2】，合計19,000元，為有理由，逾此範圍之請求，則無理由，應予駁回。 2.與鄰居（238）臨界之隔牆為拆除復原。 ☆圖3、4、11。 ☆依契約第10條第3項約定。　 　　 同上 ㈠承前所述，原告並無免除被告駱庫曼回復車庫及臨界隔牆之義務，因此，原告請求與鄰居（238）臨界隔牆拆除之復原，應屬有據。 ㈡對照原告提出的項目及金額，上開拆除費用為3,000元（即項次4，本院卷1第229頁），應屬必要費用，應予准許。 3.與隔鄰（242）之界牆被拆除破壞，未修復。 ☆圖9。 ☆依契約第10條第3項約定。　　 同上 ㈠承前所述，原告並無免除被告駱庫曼回復車庫及界牆被拆除之義務，因此，原告請求與鄰居（238）臨界隔牆拆除之復原，應屬有據。 ㈡對照原告提出的項目及金額，上開界牆修復費用16,000元（即項次5，本院卷1第229頁），材料及工資比例為5：5，故材料費用扣除折舊後為800元【計算式：16,000元÷2×0.1】，工資8,000元【計算式：16,000元÷2】，故此部分損害之回復費用8,800元，應屬必要費用，應予准許。至於界牆油漆部分（即項次6，本院卷1第229頁），則難認為必要費用。 4.庭院大門及圍牆遭拆除。 ☆圖1、2、3、4。 ☆依契約第10條第3項約定。　 同上 ㈠承前所述，原告並無免除被告駱庫曼回復車庫以及庭院大門及圍牆之義務，因此，原告請求庭院大門及圍牆遭拆除之復原，應屬有據。 ㈡對照原告提出的項目及金額，上開庭院大門及圍牆遭拆除回復費用35,000元（即項次7，本院卷1第229頁），材料及工資比例為5：5，故材料費用扣除折舊後為1,750元【計算式：35,000元÷2×0.1】，工資17,500元【計算式：35,000元÷2】，故此部分損害之回復費用19,250元，應屬必要費用，應予准許。至於界牆油漆部分，則難認為必要費用。 5.一樓大門拆除，未回復裝修。 ☆圖17。 ☆依契約第10條第3項約定。　　 同上 ㈠承前所述，原告並無免除被告駱庫曼回復車庫及一樓大門拆除之義務，因此，原告請求一樓大門遭拆除之復原，應屬有據。 ㈡對照原告提出的項目及金額，上開一樓大門拆除回復費用14,000元（即項次27，本院卷1第230頁），材料及工資比例為5：5，故材料費用扣除折舊後為700元【計算式：14,000元÷2×0.1】，工資7,000元【計算式：14,000元÷2】，故此部分損害之回復費用7,700元，應屬必要費用，應予准許。 6.改裝時石板被水泥固定以致損壞。 ☆圖13。　 ☆依契約第10條第3項約定。　 馬賽克磁磚以砂漿固定鋪設在上，石板並無損壞。 ㈠本院審酌圖13（本院卷1第214頁），確實有馬賽克磁磚鋪設其上，且原告駱庫曼也不爭執，此應為改裝設備之行為，依系爭租約第10條3項之約定，被告駱庫曼應負回復原狀之義務。 ㈡對照原告提出的項目及金額（即項次8，本院卷1第229頁），上開石板水泥清除費用為9,000元，應屬必要費用，應予准許。 7.階梯鋪設殘障設置導致磁磚損壞。 ☆圖14。　 ☆依契約第10條第3項約定。　 地磚未受損，因無障礙空間拆除所留痕跡及自然風化，不妨礙使用功能。 ㈠本院審酌圖14（本院卷1第214頁）及起訴狀所附之圖5、6（本院卷1第25頁），確實有木條釘在磁磚上之情形，顯然已改變原狀，且被告駱庫曼也自承其上原本為無障礙空間，既然被告駱庫曼曾將此處改裝為無障礙空間，經拆除後仍造成原狀受損，依系爭租約第10條3項之約定，被告駱庫曼應負回復原狀之義務。 ㈡對照原告提出的項目及金額，上開磁磚損壞之回復費用為22,000元（即項次9，本院卷1第229頁），材料及工資比例為5：5，故材料費用扣除折舊後為1,100元【計算式：22,000元÷2×0.1】，工資11,000元【計算式：22,000元÷2】，故此部分損害之回復費用12,100元，應屬必要費用，應予准許。 8.牆面磁磚殘留大量矽膠未清除。 ☆圖16。　 ☆依契約第10條第3項約定。　 願意負擔清除之必要費用。 ㈠本院審酌圖16（本院卷1第214頁）之牆面確實磁磚殘留大量矽膠確實未清除，而被告駱庫曼亦同意負擔（本院卷2第52頁），故原告此部分之請求，為有理由。 ㈡對照原告提出的項目及金額，上開清除費用為8,000元（即項次10，本院卷1第229頁），應屬必要費用，應予准許。 9.門框周圍牆壁貼馬賽克未拆除復原。 ☆圖17。　 ☆依契約第10條第3項約定。　 原告同意被告不需要回復成車庫使用。 ㈠承前所述，原告並無免除被告駱庫曼回復車庫，因此，原告請求門框周圍牆壁貼馬賽克未拆除之回復，應屬有據。 ㈡又此部分之費用已包含在上開編號5內，故不予重複計算。 10.花台改裝座椅未回復原貌。 ☆圖14、17。 ☆依契約第10條第3項約定。　　  同上 ㈠承前所述，原告並無免除被告駱庫曼回復車庫，因此，原告請求花台改裝座椅之回復原貌，應屬有據。 ㈡對照原告提出的項目及金額（即項次11，本院卷1第229頁），上開花台改裝座椅拆除費用為2,000元，應屬必要費用，應予准許。 11.室外重新佈拉電線管路未清除回復。 ☆圖18。　  ☆依契約第10條第3項約定。　 被告願意負擔移除之必要費用。 ㈠本院審酌圖18之（本院卷1第215頁）店險管路裸露，確實有重新整理之必要，而被告駱庫曼亦同意負擔（本院卷2第52頁），故原告此部分之請求，為有理由。 ㈡對照原告提出的項目及金額，上開清除費用為22,000元（即項次18，本院卷1第229頁），應屬必要費用，應予准許。 12.庭院破壞，草木漫生，植栽樹木未砍除。 ☆圖23。　 ☆依契約第11條，請求未盡善良保管義務之損害賠償責任。　  均為正常使用，無關損壞。 ㈠圖23所示（本院卷1第216頁）之植物，為被告駱庫曼所栽種，業據被告駱庫曼之訴訟代理人陳稱在卷（本院卷2第53頁）。 ㈡本院審酌圖23、24（本院卷1第216頁）以及被告駱庫曼提出的LINE對話中原告傳送的庭院照片（本院卷1第173頁）可以看出，該庭院確實草木漫生，且圖24的樹木確屬過高，被告駱庫曼顯然疏於管理，致造景及花園植栽外觀較差，故原告請求砍除費用13,000元（對照原告提出的項目及金額即項次13，本院卷1第229頁），核屬正當，自應准許。 13.隨意鋪設PVC管線未清除。 ☆圖19。　 ☆依契約第10條第3項約定。　  承租時原告未提供天然氣瓦斯，被告係得原告同意才安裝，如原告執意要拆除，被告願意負擔移除之必要費用。 ㈠本院審酌圖19（本院卷1第215頁）之PVC管線確實為被告駱庫曼所設置，而被告駱庫曼亦同意負擔（本院卷2第52頁），故原告此部分之請求，為有理由。 ㈡對照原告提出的項目及金額，上開清除費用為3,000元（即項次14，本院卷1第229頁），應屬必要費用，應予准許。 14.造園之石頭被水泥鋪成平地損壞。 ☆圖25、26。 ☆依契約第10條第3項約定。　　  被告並未改裝或動過庭院石頭，並無損壞或破壞。 ㈠本院審酌圖25、26（本院卷1第215頁），確實有水泥鋪成平地的狀況，應為近年所為，參以被告駱庫曼承租系爭房屋近10年，堪認上開水泥之鋪設，應為被告駱庫曼所為，是原告請求回復原貌，應屬有據。 ㈡對照原告提出的項目及金額，上開造園石頭之回復費用為14,000元（即項次15，本院卷1第229頁），材料及工資比例為5：5，故材料費用扣除折舊後為700元【計算式：14,000元÷2×0.1】，工資7,000元【計算式：14,000元÷2】，故此部分損害之回復費用7,700元，應屬必要費用，應予准許。 15.水溝水泥板損壞，雜物堵塞水溝未清除，造成鄰居淹水。 ☆圖36、37、38。 ☆依契約第11條，請求未盡善良保管義務之損害賠償責任。　　  水溝水泥板破裂應是外力造成，被告並無破壞，另鄰居是否淹水，與原告無涉。 ㈠本院審酌圖36、37、38（本院卷1第218頁），確實有水泥板損壞之情形，且水溝有雜物堵塞，顯屬被告駱庫曼疏於管理所致，是原告請求清除水溝雜物及修復水溝蓋，應屬有據。 ㈡對照原告提出的項目及金額，上開清除水溝雜物及修復水溝蓋費用分別為4,000元、8,000元（即項次16、17，本院卷1第229頁），修復水溝蓋費用材料及工資比例為5：5，故材料費用扣除折舊後為400元【計算式：8,000元÷2×0.1】，工資4,000元【計算式：8,000元÷2】，合計4,400元，加計無庸折舊的清除水溝雜物4,000元，故此部分損害之回復費用8,400元，應屬必要費用，應予准許。 16.外牆搭建鐵架鐵皮未清除回復。 ☆圖27、28、29。 ☆依契約第10條第3項約定。　 圖片僅為客觀中性攝影資訊，無法作為被告應回復原狀之證據。 ㈠本院審酌圖27、28、29、31、32、33、43、44、45、46（本院卷1第217至220頁），確實有：①外牆搭建鐵架鐵皮未清除、②外牆鐵鏽損壞牆面未復原、③後陽台牆面燻黑未復原及④後陽台壁面水龍頭牆面破壞未復原等情形，上開①、②顯屬被告駱庫曼搭建鐵皮、鐵架所致，另③、④則是被告駱庫曼疏於管理所致，是原告請求拆除鐵架、牆面重新油漆及後陽台重新粉刷，應屬有據。 ㈡對照原告提出的項目及金額，上開①外牆搭建鐵架鐵皮未清除、②外牆鐵鏽損壞牆面未復原、③後陽台牆面燻黑未復原及④後陽台壁面水龍頭牆面破壞未復原費用合計65,000元（即項次18至20，本院卷1第229頁），核屬必要費用，應予准許。 ㈢至於被告駱庫曼抗辯：牆面燻黑為正常使用云云，然原告出租系爭房屋給被告駱庫曼作為經營餐廳之用，被告駱庫曼對於系爭房屋仍有應盡善良管理人之注意義務，即善盡防免牆面燻黑之義務，而被告駱庫曼顯然未採取任何防免牆面燻黑之措施，自難認其已盡善良管理人之注意義。其上開所辯，自不可採。　 17.外牆鐵鏽損壞牆面未復原 ☆圖22、31、32、33。 ☆依契約第11條，請求未盡善良保管義務之損害賠償責任。　　  就圖31、32、33部分被告爭執，被告為牆上安裝分離式冷氣、油煙過濾器之用，為正常使用，無關損壞。 同附表一編號16。 18.室外化糞池蓋損壞未修復。 ☆圖34、35。 ☆依契約第11條，請求未盡善良保管義務之損害賠償責任。　　  被告否認有損壞，被告根本未動過化糞池蓋。 依照圖34、35（本院卷1第218頁）所示，化糞池設置於室外，原告也未將化糞池為特別之維護，加上系爭房屋屋齡為38年有餘，也無證據證明是被告駱庫曼所損害，此部分之損壞，自無法排除為自然耗損所致，難認被告駱庫曼未盡善良管理人之義務，故原告此部分之請求，於法無據，應予駁回。 19.採光罩鋪上水泥未清除。 ☆圖39、41。 ☆依契約第11條，請求未盡善良保管義務之損害賠償責任。　　  圖片僅為客觀中性攝影資訊，無法作為被告應回復原狀之證據。 ㈠本院審酌圖39、40、41、42（本院卷1第219頁），確實有：①採光罩鋪上水泥未清除、②採光罩燻黑損壞、③室外後院採光罩破壞鑽孔裝抽風機未修復原貌等情形，上開③顯屬被告駱庫曼加裝抽風機所致，另①、②則是被告駱庫曼疏於管理所致，是原告請求拆除採光罩抽風機並清除水泥與燻黑回復，應屬有據。 ㈡對照原告提出的項目及金額，上開費用拆除採光罩抽風機並清除水泥與燻黑回復合計28,000元（即項次22至24，本院卷1第229頁），核屬必要費用，應予准許。 ㈢至於被告駱庫曼抗辯：採光罩燻黑為正常使用云云，然原告出租系爭房屋給被告駱庫曼作為經營餐廳之用，被告駱庫曼對於系爭房屋仍有應盡善良管理人之注意義務，即善盡防免採光罩受損之義務，而被告駱庫曼顯然未採取任何防免採光罩及後陽台燻黑之措施，另在採光罩上覆蓋水泥，難認其已盡善良管理人之注意義務。是被告駱庫曼上開所辯，自不可採。　 20.採光罩燻黑損壞。 ☆圖42。　 ☆依契約第11條，請求未盡善良保管義務之損害賠償責任。 被告承租時原告已知悉是開設餐廳使用，故採光罩遭到燻黑也是正常使用無法避免所造成，非可歸責於被告，難令被告負回復原狀之責任。 同附表一編號19。 21.室外後院採光罩破壞鑽孔裝抽風機未修復原貌。 ☆圖40。　 ☆依契約第11條，請求未盡善良保管義務之損害賠償責任。 因餐廳廚房裝設抽風機，為正常使用無關損壞。 同附表一編號19。 22.後陽台牆面燻黑未復原。 ☆圖43、44。 ☆依契約第11條，請求未盡善良保管義務之損害賠償責任。 被告承租時原告已知悉是開設餐廳使用，故後陽台遭到燻黑也是正常使用無法避免所造成，非可歸責於被告，難令被告負回復原狀之責任。 同附表一編號16。 23.後陽台壁面水龍頭牆面破壞未復原。 ☆圖45、46。 ☆依契約第11條，請求未盡善良保管義務之損害賠償責任。 被告承租時原告已知悉是開設餐廳使用，故後陽台牆壁遭到燻黑也是正常使用無法避免所造成，非可歸責於被告，難令被告負回復原狀之責任。 同附表一編號16。 24.自動灑水管線與濾水器未拆除。 ☆圖21、22。 ☆依契約第11條，請求未盡善良保管義務之損害賠償責任。 被告係得原告之同意所架設，如原告執意要拆除，被告願負擔移除之必要費用。 ㈠本院審酌圖21、22（本院卷1第215頁）確實有自動灑水器未拆除，而被告駱庫曼亦同意負擔（本院卷2第52頁），故原告此部分之請求，為有理由。 ㈡對照原告提出的項目及金額，上開拆除費用為400元（即項次26，本院卷1第229頁），應屬必要費用，應予准許。 

附表二：一樓室內部分　　　　　　　　　　　　　　　　　
原告主張暨圖示及請求之依據 被告駱庫曼答辯 本院之判斷 1.門框遭鑽洞走線破壞未修復。 ☆圖47。 ☆依契約第10條第3項約定。　　 被告於租約終止前已雇工重新粉刷油漆，並就牆面加以整理，嗣得原告同意無庸進行油漆工作（被證一第7頁），故被告無須回復原狀。 同附表一編號5，已包含在內。 2.門框周圍用白水泥固定線材未復原。 ☆圖48。 ☆依契約第10條第3項約定。　　 同上 ㈠依據被告駱庫曼提出與原告LINE之對話內容，其中109年3月4日對話如下（本院卷1第165頁）：   駱庫曼：…明天油漆要進去。   原告：不用幫我油漆了吧。 　駱庫曼：真的嗎！我的資金超緊。 　原告：嗯。 ㈡由上對話，可認原告已免除被告駱庫曼就室內油漆之義務。因此，原告請求門框周圍用白水泥清除及牆面粉刷費用合計30,000元（即項次28至29，本院卷1第230頁），為無理由，應予駁回。 3.牆面彩繪或貼圖未清除。 ☆圖49、50。 ☆依契約第10條第3項約定。　 同上 同附表二編號2。 4.立體油漆未復原。 ☆圖51、52。 ☆依契約第10條第3項約定。　 同上 同附表二編號2。 5.拆除樓梯旁壁櫃。 ☆圖53。 ☆依契約第11條，請求未盡善良保管義務之損害賠償責任。　　 被告並未拆除任何設施，亦未看過壁櫃。 ㈠本院審酌圖53（本院卷1第222頁）確實留有櫃子的痕跡，且地板顏色不同，加上原告出租給被告駱庫曼不久前已有重新整修屋內（本院卷1第95至113頁），並包含地板，此從被告駱庫曼提出的對話內容中「駱庫曼：坦白說，當初很感謝您房子整個整理，讓我們搬遷很順利」（本院卷1第179頁）得以印證，顯見原告出租給當時應有壁櫃存在。原告請求回復壁櫃，應屬可採。被告駱庫曼左揭抗辯，難認可採。 ㈡對照原告提出的項目及金額，上開壁櫃回復費用為15,000元（即項次30，本院卷1第230頁），並採用定率遞減法計算折舊，折舊後為1,500元【計算式：15,000元×0.1】，核屬必要費用，應予准許。 6.拆除餐櫃。 ☆圖54。 ☆依契約第11條，請求未盡善良保管義務之損害賠償責任。　 　　 被告並未拆除任何設施，亦未看過餐櫃。 ㈠本院審酌圖54（本院卷1第222頁）確實留有櫃子的痕跡，且地板顏色不同，加上原告出租給被告駱庫曼不久前已有重新整修屋內（本院卷1第95至113頁），並包含地板，此從被告駱庫曼提出的對話內容中「駱庫曼：坦白說，當初很感謝您房子整個整理，讓我們搬遷很順利」（本院卷1第179頁）得以印證，顯見原告出租給當時應有餐櫃存在。原告請求回復餐櫃，應屬可採。被告駱庫曼左揭抗辯，難認可採。 ㈡對照原告提出的項目及金額，上開餐櫃回復費用為13,000元（即項次31，本院卷1第230頁），並採用定率遞減法計算折舊，折舊後為1,300元【計算式：13,000元×0.1】，核屬必要費用，應予准許。 7.廚房牆面鋪設磁磚不鏽鋼板未拆除。 ☆圖55、56。 ☆依契約第10條第3項約定。　　 兩造同意依買家之意願決定是否拆除，倘後手買家表示要拆除，被告會拆除。 ㈠本院審酌圖55、56（本院卷1第222頁）廚房牆面鋪設磁磚不鏽鋼板既為被告駱庫曼所改裝，因此，原告請求拆除廚房牆面鋪設磁磚不鏽鋼板並復原，應屬有據。 ㈡對照原告提出的項目及金額，上開拆除廚房牆面鋪設磁磚不鏽鋼板並復原分別為12,000元、42,500元（即項次32、33，本院卷1第230頁），修復牆面磁磚費用材料及工資比例為5：5，故材料費用扣除折舊後為2,125元【計算式：42,500元÷2×0.1】，工資21,250元【計算式：42,500元÷2】，合計23,375元，加計無庸折舊的拆除磁磚費用12,000元，故此部分損害之回復費用35,375元，應屬必要費用，應予准許。 8.拆除窗戶並遺失。 ☆圖55、56。 ☆依契約第11條，請求未盡善良保管義務之損害賠償責任。　　 窗戶為可拆卸之組合物品，現於三樓樓梯間（即圖90），並未遺失。 本院審酌圖90（本院卷1第228頁）確實留有窗戶，被告駱庫曼抗辯窗戶未遺失，應屬可採。且原告所提出的原證8亦未列此部分費用之請求，自難認原告此部分之主張，為有理由。 9.水管被水泥堵塞。 ☆圖57、58。 ☆依契約第11條，請求未盡善良保管義務之損害賠償責任。　　　 原告無法證明是被告所為，並無請求被告回復原狀之證據。 ㈠本院審酌圖57、58（本院卷1第222頁）水管確實被水泥堵塞，顯然係被告駱庫曼疏於管理所致，因此，原告請求清除該處，應屬有據。 ㈡對照原告提出的項目及金額，上開清除費用為0（即項次34，本院卷1第230頁），已包含在附表二編號7內。 10.原書房隔間牆、門片及衣櫃被拆除損害。 ☆圖59、60。 ☆依契約第11條，請求未盡善良保管義務之損害賠償責任。　　　　　  被告並未改裝結構或拆除任何設施。 ㈠本院審酌圖59、60（本院卷1第222頁）確實留有隔間牆、門片及衣櫃的痕跡，且牆面、地板顏色不同，加上原告出租給被告駱庫曼不久前已有重新整修屋內（本院卷1第95至113頁），並包含地板，且木造重作，此從被告駱庫曼提出的對話內容中「駱庫曼：坦白說，當初很感謝您房子整個整理，讓我們搬遷很順利」（本院卷1第179頁）得以印證，顯見原告出租給當時應有隔間牆、門片及衣櫃存在。原告請求回復隔間牆、門片及衣櫃，應屬可採。被告駱庫曼左揭抗辯，難認可採。 ㈡對照原告提出的項目及金額，上開隔間牆、門片及衣櫃回復費用分別為15,000元、6,500元、8,000元（即項次35至37，本院卷1第230頁），並採用定率遞減法計算折舊，均乘以×0.1計算折舊後分別為1,500元、650元、800元，核屬必要費用，應予准許。 ㈢至於原告請求書房地板復原費用24,000元部分，並未舉證該書房地板與原貌有何不同，應予駁回。 11.牆壁洗孔共5處，穿管線損害。 ☆圖61、63、64。 ☆依契約第10條第3項約定。　　  就圖61、64部分，被告於租約終止前已雇工重新粉刷油漆，並就牆面加以整理，嗣得原告同意無無庸進行油漆工作（被證一第7頁），故被告無須回復原狀；就圖63部分被告願意負擔修復之必要費用 ㈠本院審酌牆壁洗孔共5處，穿管線損害部分，既為被告駱庫曼改裝所致，且被告駱庫曼也願意負擔此部分之回復費用，因此，原告此部分之請求，應屬有據。 ㈡對照原告提出的項目及金額，上開清除費用為0（即項次39，本院卷1第230頁），已包含在附表二編號7的廚房泥作內。 12.矽膠損壞牆面。 ☆圖62、65、66。 ☆依契約第10條第3項約定。　　  被告於租約終止前已雇工重新粉刷油漆，並就牆面加以整理，嗣得原告同意無無庸進行油漆工作（被證一第7頁），故被告無須回復原狀，但就矽膠部分被告願意負擔摘除之必要費用 。 ㈠本院審酌圖62、65、66（本院卷1第223頁），既為被告駱庫曼改裝後所致，且被告駱庫曼也願意負擔此部分之費用，因此，原告此部分之請求，應屬有據。 ㈡又此部分之費用，依原告提出的原證8項次40、41為0（油漆內含），因此，本院審酌此部分之施作與前開准許項次19至20之油漆及重新粉刷工作內容相似，此部分之清除尚可包含在該款項內，一併處理。 13.電線改裝未復原。 ☆圖67、68。 ☆依契約第10條第3項約定。　　  承租時原告未提供冷氣，被告係得原告同意安裝冷氣才拉電線，且為正常使用無關損壞，如原告執意要拆除，被告願意負擔移除之必要費用。 本院審酌圖67、68（本院卷1第223頁）確實有電線改裝未復原，而被告駱庫曼亦同意負擔500元，且原告也表示無意見（本院卷2第95頁），故本院認為原告此部分之請求，以500元為適當。 14.衛浴損壞未修復，污漬未清潔。 ☆圖69、70。 ☆依契約第11條，請求未盡善良保管義務之損害賠償責任。　　  馬桶、馬桶蓋裂開非毀損無法使用，是自然耗損，磁磚黏著劑亦非污漬，衛浴均可正常使用，故原告不得請求被告回復原狀。 本院審酌原告自99年7月1日起將系爭房屋出租給被告駱庫曼交付鑰匙之日即109年3月12日止，將近10年，期間不短，而馬桶、臉盆、龍頭均屬耗材，會自然耗損，自難認該馬桶、臉盆、龍頭係因被告駱庫曼未盡善良保管義務所致，因此，原告此部分之請求，為無理由，應予駁回。 

附表三：二樓室內前端部分　
原告主張暨圖示及請求之依據 被告駱庫曼答辯 本院之判斷 1.改裝門框門板未拆除。 ☆圖71。 ☆依契約第10條第3項約定。　　 被告願意負擔移除之必要費用。 ㈠本院審酌圖71（本院卷1第225頁），既為被告駱庫曼改裝後所致，且被告駱庫曼也願意負擔此部分之費用，因此，原告此部分之請求，應屬有據。 ㈡對照原告提出的項目及金額，上開拆除費用為3,800元（即項次45，本院卷1第231頁），核屬必要費用，應予准許。　 2.軌道破壞地板未修復。 ☆圖73。 ☆依契約第10條第3項約定。　　 被告是直接加裝拉門，地板並無破壞或損壞之狀況。 本院審酌原告提出的圖73並未顯示軌道有破壞地板之情形，原告此部分之請求，應予駁回。 3.移除原本門片並遺失。 ☆圖73。 ☆依契約第10條第3項約定。　　 被告願意負擔復原之必要費用。 ㈠本院審酌圖71（本院卷1第225頁），既為被告駱庫曼改裝後所致，且被告駱庫曼也願意負擔此部分之費用，因此，原告此部分之請求，應屬有據。 ㈡對照原告提出的項目及金額，上開門片費用為6,000元（即項次47，本院卷1第231頁），採用定率遞減法計算折舊，乘以×0.1計算折舊後為600元，核屬必要費用，應予准許。 4.牆面彩繪及貼圖未復原。 ☆圖72、74、75、76。 ☆依契約第10條第3項約定。　　　 被告於租約終止前已雇工重新粉刷油漆，並就牆面加以整理，嗣得原告同意無庸進行油漆工作（被證一第7頁），故被告無須回復原狀。 本院審酌同附表二編號2，認為原告此部分之請求，為無理由。 5.天花板大圖輸出及裝飾未復原。 ☆圖77、78。　 ☆依契約第10條第3項約定。　　 同上 本院審酌同附表二編號2，認為原告此部分之請求，為無理由。 6.牆面膠帶未清除。 ☆圖79。 ☆依契約第11條，請求未盡善良保管義務之損害賠償責任。 　　　 同上 本院審酌同附表二編號2，認為原告此部分之請求，為無理由。 7.衣櫃被拆除地板裸露。 ☆圖80。 ☆【衣櫃部分】依契約第11條，請求未盡善良保管義務之損害賠償責任；【地板裸露部分】依契約第10條第3項約定。　　 被告承租時地板已裸露，亦未看過衣櫃，被告並未使用、更動該部分。二樓後側之矮櫃為被告所購入。 ㈠本院審酌圖80（本院卷1第226頁）確實留有櫃子的痕跡，且地板顏色不同，加上原告出租給被告駱庫曼不久前已有重新整修屋內（本院卷1第95至113頁），並包含地板，此從被告駱庫曼提出的對話內容中「駱庫曼：坦白說，當初很感謝您房子整個整理，讓我們搬遷很順利」（本院卷1第179頁）得以印證，顯見原告出租給被告駱庫曼當時應有衣櫃存在。原告請求回復依櫃，應屬可採。被告駱庫曼左揭抗辯，難認可採。 ㈡對照原告提出的項目及金額，上開衣櫃回復費用為15,000元（即項次52，本院卷1第231頁），並採用定率遞減法計算折舊，折舊後為1,500元【計算式：15,000元×0.1】，核屬必要費用，應予准許。 

附表四：二樓室內後側房間　　　　　　　　　　　　　　　　
原告主張暨圖示及請求之依據 被告駱庫曼答辯 本院之判斷 1.樓梯轉角窗貼廣告紙破壞牆面。 ☆圖81。 ☆依契約第11條約定，請求未盡善良保管義務之損害賠償責任。　 牆面並無破壞。 ㈠經本院勘驗結果：現場與圖81相符，牆面上有用膠帶固定餐巾紙黏著撕掉的痕跡，此有本院勘驗筆錄在卷可參（本院卷1第317頁）。 ㈡本院審酌此部分，僅有牆面汙損，尚可用油漆加以修復，而原告既同意原告駱庫曼毋庸油漆，如附表二編號2所示，故原告既免除被告駱庫曼室內油漆之義務，則其此部分之請求，應屬無據，應予駁回。  2.出租時新的衛浴設備遭改裝未復原。 ☆圖82。 ☆依契約第10條第3項約定。　 外觀樣式雖有不同，但可正常使用，功能完全無礙，原告自己還特地開燈、製作360度環景照供人賞屋之用，原告請求拆除換新，亦屬無據。 本院審酌原告自99年7月1日起將系爭房屋出租給被告駱庫曼交付鑰匙之日即109年3月12日止，將近10年，期間不短，而馬桶、臉盆、龍頭均屬耗材，會自然耗損，被告駱庫曼未向原告請求修繕，反而自行添購設備，非屬改裝行為，尚難認被告駱庫曼須依契約第10條第3項約定回復原狀，故原告此部分之請求，為無理由，應予駁回。 3.增設門框門板及軌道未拆除並復原。 ☆圖83、84。 ☆依契約第10條第3項約定。　　 被告願意負擔移除之必要費用。 ㈠本院審酌圖83、84（本院卷1第227頁），既為被告駱庫曼改裝後所致，且被告駱庫曼也願意負擔此部分之費用，因此，原告此部分之請求，應屬有據。 ㈡對照原告提出的項目及金額，上開拆除費用為3,800元（即項次56至57，本院卷1第232頁），核屬必要費用，應予准許。 ㈢至於地板修復費用，本院審酌原告提出的圖83、84並未顯示軌道有破壞地板之情形，原告此部分之請求，應予駁回。 4.原本門片被拆除並遺失。 ☆圖85。 ☆依契約第10條第3項約定。　　 被告願意負擔移除之必要費用。 ㈠本院審酌圖85（本院卷1第225頁），既為被告駱庫曼改裝後所致，且被告駱庫曼也願意負擔此部分之費用，因此，原告此部分之請求，應屬有據。 ㈡對照原告提出的項目及金額，上開門片費用為6,000元（即項次59，本院卷1第232頁），採用定率遞減法計算折舊，乘以×0.1計算折舊後為600元，核屬必要費用，應予准許。 5.窗戶破壞未清除。 ☆圖86。 ☆依契約第11條，請求未盡善良保管義務之損害賠償責任。　　 （原告捨棄） 原告此部分之請求，確實業經原告於勘驗時捨棄，有本院勘驗筆錄在卷可稽（本院卷1第319頁），就此自不得再請求被告駱庫曼負擔任何費用。 6.衣櫃損壞未修復。 ☆圖87。 ☆依契約第11條，請求未盡善良保管義務之損害賠償責任。　　　 衣櫃之門片及五金配件俱在完好，僅係絞鍊鬆拖所致無法固定，並非毀壞無法使用，為自然耗損。 ㈠經本院勘驗結果：衣櫃上方門片五金還在，無法裝設回去，此有本院勘驗筆錄在卷可參（本院卷1第321頁）。 ㈡本院審酌原告自99年7月1日起將系爭房屋出租給被告駱庫曼交付鑰匙之日即109年3月12日止，將近10年，期間不短，衣櫃的五金既屬於耗材的一種，自難認該衣櫃係因被告駱庫曼未盡善良保管義務所致，因此，原告此部分之請求，為無理由，應予駁回。 7.天花板及牆面大圖輸出未復原。 ☆圖88。 ☆依契約第10條第3項約定。　　 被告於租約終止前已雇工重新粉刷油漆，並就牆面加以整理，嗣得原告同意無無庸進行油漆工作（被證一第7頁），故被告無須回復原狀。 本院駁回原告請求之理由，同附表二編號5及附表四編號1所載。 8.牆面膠帶殘漬未復原。 ☆圖89。 ☆依契約第10條第3項約定。　　　　 同上 本院駁回原告請求之理由，同附表二編號5及附表四編號1所載。 9.電線改裝未復原。 ☆圖89。 ☆依契約第10條第3項約定。　 圖片僅為客觀中性攝影資訊，也沒有電線改裝，無法作為被告應回復原狀之證據。 本院審酌依照原告提出的圖89，並無法證明被告駱庫曼有何改裝之情形，因此，原告請求二樓前端電線重新整理費用12,000元及二樓後側電線重新整理12,000元（即項次44、65，本院卷1第231至232頁），為無理由，應予駁回。